【裁判字號】    91,易,1079
【裁判日期】    920514
【裁判案由】    賭博
【裁判全文】
臺灣高雄地方法院刑事判決                        九十一年度易字第一七九號
    公  訴  人  臺灣高雄地方法院檢察署檢察官
    被      告  丙○○
右列被告因賭博案件，經檢察官提起公訴（八十九年度偵字第一九五三０號、八十九
年度偵字第二二０六八號、九十年度偵字第四三六二號），本院判決如左：
    主  文
丙○○共同以賭博為常業，處有期徒刑貳月，如易科罰金，以參佰元折算壹日。緩刑
貳年。扣案如附表編號一所示物品均沒收。
    事  實
一、緣丙○○自民國八十九年七月三十日起至同年九月初某日止，以每月新臺幣（下
    同）二萬四千元薪資受雇於丁○○，與辛○○、庚○○、乙○○等人在丁○○所
    經營位於高雄市○○區○○路九十號「麥歡樂育樂廣場」擔任開分員，從事開分
    、洗分及洗分後兌換現金等工作（丁○○業經本院判處有期徒刑五月、辛○○、
    庚○○及乙○○業經本院判處有期徒刑二月在案）。丙○○與丁○○、辛○○、
    庚○○及乙○○等人基於常業賭博之犯意聯絡，自前揭時間起，在上開公眾得出
    入之場所，由丁○○擺設賭博性電玩機具供不特定人以押分方式與其對賭，該等
    賭博性電玩係依各機型不同，由賭客分別以一比一（即一百元換一百分）、一比
    三（一百元換三百分）或一比五（一百元換五百分）之方式開、洗分，賭畢時再
    依累計積分換取寄分卡，持向櫃台兌換等值現金，渠等並藉此維生，賴以之為常
    業。嗣因高雄市政府警察局督察組接獲線報，隨即於八十九年八月二十九下午四
    時許，先派遣員警徐錦德喬裝顧客，進入該店查察，旋發現己○○於當日下午六
    時許進入店中，交付店員現金後，由店員開啟其中二台水果盤機台，供己○○開
    分啟玩，期間己○○曾陸續以機具內現有籌碼點數，按比例換取籌碼憑證之寄分
    卡洗分，迄至同日晚上九時四十分許，己○○把玩賭畢，隨即由店員將己○○於
    該機具內累計之積分歸零，同時交予己○○寄分卡，己○○則同時示意店員兌換
    現金，店員收回寄分卡確認後，囑己○○在店外等候，即返回櫃台告知丙○○，
    由丙○○步出店外將三千元現金交予己○○時，為埋伏在外員警當場查獲，並在
    己○○身上扣得賭博所贏得如附表編號二之摸彩券十五張、編號三之粉紅色卡片
    四張、編號四之現金三千元，復在店內扣得如附表編號一所示賭博性電玩機具九
    十一台（含ＩＣ板九十二塊）。
二、案經高雄市政府警察局小港分局報告臺灣高雄地方法院檢察署檢察官偵查起訴。
    理  由
一、訊據被告丙○○對於在上揭時、地受雇擔任遊藝場店員，從事開、洗分工作之事
    實供承不諱，惟矢口否認有何常業賭博犯行，辯稱：店內並不可以兌換現金給客
    人，僅能兌換寄分卡，伊沒有兌換現金予客人己○○，走出店門外係要請己○○
    抽香菸，並交付摸彩券，警察從己○○口袋搜出三千元，就說這是賭資云云。惟
    查：
（一）麥歡樂育樂廣場係由原負責人潘麗春於八十九年七月三十日，讓渡予同案被告
      丁○○經營，而在該公眾得出入之遊藝場擺設電玩機具供不特定客人打玩，並
      陸續僱用被告丙○○及同案被告辛○○、乙○○、庚○○等人擔任店員等事實
      ，業據同案被告丁○○供承不諱，且為服務於該遊藝場之店員即被告丙○○及
      同案被告辛○○、乙○○、庚○○等人所不否認，並有讓渡書、麥歡樂育樂廣
      場營利事業登記證、轉讓契約書、承諾書、營利事業登記案件聯合作業審核表
    等文件附卷，及附表一編號一所示之電玩機具扣案足參，上開事實堪以認定。
（二）同案被告丁○○於警訊中供述：該店積分卡分為三種，紅色卡積分一千點、藍
      色卡積分五百點、黃色卡積分一百點，積分卡係供客人寄分用，下次客人持該
      積分卡可繼續開分打玩（見本院八十九年九月八日警訊筆錄），於本院調查時
      供述：客人如果有贏取分數，要寫積分卡，寄放在櫃臺，下次來可以再使用等
      語（見本院九十一年六月四日訊問筆錄），復供述：客人贏取分數後，只能換
      寄分卡，有五百分之藍色卡及一千分之粉紅色卡二種，且依公司規定均要寄放
      在櫃臺，不能帶回去，沒有所謂的積分卡、計分卡等語（見本院九十一年十月
      八日訊問筆錄）；同案被告庚○○於警訊時供述：由客人以現金向櫃臺換取計
      分卡後打玩，一百元換一百元之計分卡，如果客人贏取分數，伊等開分員就向
      櫃臺報分計分卡給客人，如客人贏五百元，就拿五張計分卡給客人等語（見其
      八十九年八月三十日警訊筆錄），於本院調查時供述：客人打完贏取分數後，
      看客人要帶走或寄放櫃臺，有記分卡及積分卡二種等語（見本院九十一年五月
      十七日訊問筆錄），復供述：店裡僅有一種寄分卡，沒有所謂的積分卡，客人
      贏取分數就給客人寄分卡，藍色卡五百分、粉紅色卡一千分等語（見本院九十
      一年十月八日訊問筆錄）；同案被告乙○○於本院調查時供述：店內只有兩種
      寄分卡，沒有積分卡等語（見本院九十一年十月八日訊問筆錄）；同案被告辛○○於偵查中供述：客人打玩結束後，可洗分換計分卡，計分卡就是開分卡，
      下次可再來玩，若不洗分，就由伊等拿西卡紙記姓名、日期及時間，要在一定
      時間來店玩等語（見八十九年偵字第一九五三０號卷第二十七頁）；同案被告
      己○○於警訊中供述：如果押中「全水果」獎項，店員就會交給伊一張粉紅色
      卡片，店員向伊表示累計五張可兌換新臺幣一百元等語；同案被告甲○○於本
      院審理時供述：伊沒有見過粉紅色卡片等語（見本院九十二年四月四日審判筆
      錄）。渠等就客人贏取分數後如何處理、麥歡樂育樂廣場卡片種類及代表分數
      、以及扣案粉紅色卡片所代表點數等情均供述不一，互有矛盾，復參以同案被
      告丁○○身為該店實際經營者，同案被告庚○○、乙○○負責開、洗分，而同
      案被告己○○、甲○○身為客人，對於店內如何處理客人積分之制度自應知之
      甚詳，然渠等就此部分供述竟前後不一，足見上開寄分卡制度應係麥歡樂育樂
      廣場為逃避查緝及刑責，遂先佯裝兌換寄分卡後，再由店員私下兌換交付現金
      無訛。
（三）按認定犯罪事實所憑之證據，不以直接證據為限，間接證據亦包括在內；若綜
      合各種直接或間接證據，本於推理之作用，為認定犯罪事實之基礎，其為訴訟
      上之證明，已達合理可疑，且無違背一般經驗法則之程度者，即得據為有罪之
      認定，最高法院七十六年度台上字第四九八六號、二十七年滬上字第六十四號
      及四十四年度台上字第七０二號判例意旨可資參照。證人即現場查獲警員戊○○於偵查中證稱：當天徐錦德喬裝賭客進入店內打玩電動機具，伊等在店外等
      候電話通知，後來徐錦德打電話通知有一位客人離開店裡，伊看到丙○○至店
      外交付東西給己○○，己○○看到伊等上前盤查，就將手插入口袋，伊等就抓
      住己○○的手，把他手拉出來，發現他手裡抓著現金三千元，且因為己○○叫
      店員洗分後，就將分數洗掉，己○○就到店外去等，故可以證明己○○係要兌
      換現金等語（見八十九年偵字第一九五三０號卷第八十二頁、本院九十一年六
      月四日訊問筆錄），核與證人即另一查獲警員黃耀霆於偵查中證稱：當天伊看
      到己○○走出店外，而丙○○有跟出來拿東西給己○○等語相符（見八十九年
      偵字第一九五三０號卷第八十三頁），並有載明上開事實之徐錦德、戊○○職
      務報告各一份在卷可稽，足認同案被告己○○打玩電玩完畢，即向店員示意洗
      分，經店員確認分數歸零後，交付三千元之寄分卡予己○○，己○○並交還寄
      分卡，店員即指示己○○至大門等候，店員並返回櫃臺告知被告丙○○，由丙○○至大門旁交付東西與被告己○○，而於警員上前盤查時，同案被告己○○
      即將手插入口袋，經警員將其手拉出時，其手上握著三千元等情，堪以認定。
      是綜合上開被告己○○、丙○○二人之行為舉止，以及警員將同案被告己○○
      插入口袋之手拉出時，其手上握著三千元之事實，復參以同案被告己○○自承
      ：伊與被告丙○○不熟等語，應認被告丙○○確有至大門口兌換現金予被告己○○之情無訛。被告己○○雖另辯稱：丙○○是至大門口向伊打招呼，並不是
      拿錢給伊云云，然被告丙○○辯稱：伊係至店門口請己○○抽香菸，且拿摸彩
      券給己○○云云，渠等供述不一，且與常情有違，顯均係事後卸責之詞，不足
      採信。
（四）同案被告己○○於右揭時地打玩之電玩機具均為水果盤一節，業據同案被告己○○供述在卷，並有扣案物品清單一紙及警員徐錦德職務報告一紙為憑，自屬
      真實。又其打玩方式，係賭客持現金交由店員開分，在機具上押注分數，其後
      則由機台自行依照店家事先設定之不確定或然率決定輸贏即可，足見此種機台
      在操作上毫無技術性與趣味性，是故，其吸引賭客之處，顯然不在打玩本身，
      而在於由店家設定之不確定輸贏或然率，以及贏取分數後所能獲得之豐厚賭金
      。若謂賭客僅沈迷於不斷押注分數並觀看機台上輸贏結果之快感中，顯不符商
      業及娛樂大眾心理，此益足證被告丙○○確有兌換現金之情，是被告丙○○辯
      稱賭客贏取分數僅能換取寄分卡云云，要無足採。
（五）次查，賭客若結束打玩，欲換回現金，則將寄分卡交給在現場之店員，然後至
      店外等候，即會有店內之員工前來兌換現金，已如前述，被告丙○○受雇擔任
      店員，負責開、洗分工作，其等對於上開以積分兌換現金之事實，自應知之甚
      詳，且丙○○亦實際參與兌換現金之工作，是其對於上開常業賭博之犯行，均
      有犯意之聯絡及行為之分擔。又同案被告丁○○經營之賭博機具，擺設多達九
      十一台之機具供人賭博，被告丙○○受雇於同案被告丁○○，每月領有薪資，
      渠顯有賴以為生之意甚明，故渠係以常業賭博之犯意為之，事證明確。
（六）此外復有檢查紀錄表、臨檢紀錄表、現場位置圖、口卡片、保管條、資料查詢
      結果表、高雄市政府營利事業統一發證設立變更登記申請書、委託書、身分證
      影本及高雄市政府工務局使用執照等在卷足憑。綜上所述，本案事證明確，被
      告等犯行堪以認定。
二、按刑法上所謂之「常業」，只須賴某種犯罪為業之意思，而有事實之表現為已足
    ，不以藉該犯罪為唯一生存者為必要。查本件被告丙○○受雇工作之麥歡樂育樂
    廣場，擺設為數眾多之電動賭博機具，經營規模龐大，其受僱為店員，負責開、
    洗分及兌換現金工作，領有薪資，渠賴此維生甚明，顯係以此為常業。核被告丙○○所為，係犯刑法第二百六十七條之常業賭博罪。被告丙○○與同案被告丁○○、辛○○、庚○○、乙○○等人間，就前揭犯行，有犯意之聯絡及及行為之分
    擔，為共同正犯。爰審酌麥歡樂育樂廣場擺設電動賭博機具，與不特定人相互賭
    博財物，以從中獲取不法利益，助長社會僥倖心理，影響正常之社會經濟活動，
    敗壞社會善良風俗，惟被告丙○○僅係受僱於該電子遊藝場任職，犯罪情節較為
    輕微，且受雇期間不長，而於犯罪後飾詞狡辯，不知悔改等一切情狀，爰量處如
    主文所示之刑，並諭知易科罰金之折算標準（被告行為後刑法第四十一條雖有修
    正，然依臺灣高等法院九十年法律座談會結論意見，毋庸比較新舊法，逕依新修
    正之刑法第四十一條第一項諭知易科罰金之折算標準）。又被告丙○○前未曾受
    有期徒刑以上刑之宣告，有臺灣高等法院被告全國前案紀錄表一份在卷可憑，其
    因一時失慮，偶罹刑典，經此刑之宣告後，應知警惕而無再犯之虞，本院因認暫
    不執行其刑為當，予以宣告緩刑二年，用啟自新。至扣案如附表編號一所示之電
    動賭博機具九十一台（含ＩＣ板九十二塊）係當場賭博之器具，不問屬於犯人與
    否，均依刑法第二百六十六條第二項規定，併予宣告沒收。又扣案附表編號二、
    三、四之摸彩券十五張、粉紅色卡片四張、現金三千元，係同案被告己○○賭博
    贏取之物品，為渠本件賭博犯罪所得之物，且屬同案被告己○○所有，業經證人
    即警員戊○○證述在卷，爰不另為沒收之諭知，併此敘明。
三、公訴意旨另以：被告丙○○與丁○○、辛○○等人並未悔改，仍承前常業賭博之
    犯意聯絡，繼續經營該賭博性電動玩具店，嗣於九十年二月二十六日下午四時許
    ，另一賭客甲○○進入該店內，以現金一千元向店員兌換三千點開分，賭玩鑽石
    列車機台，嗣於同日下午五時十五分許，甲○○賭玩結束後，將機台內累積三千
    分點數，向店員換得藍色寄分卡三張，隨即步出該店門口並向店員辛○○兌領一
    千元現金之際，復當場為埋伏在外之員警所查獲，因認被告丙○○亦涉犯此部分
    常業賭博犯行。訊據被告丙○○堅決否認有上開犯行，辯稱：伊僅任職至八十九
    年九月初，於九十年二月二十六日遭查獲時，伊已經沒有在麥歡樂育樂廣場任職
    等語，經查，警方於九十年二月二十六日，查獲麥歡樂育樂廣場員工涉有賭博犯
    行時，兌換現金之員工係同案被告辛○○，被告丙○○並未在現場等情，有檢查
    記錄表一紙在卷可稽，足見被告丙○○前揭辯解，尚非全然無據；此外，本院復
    查無其他證據證明被告丙○○於八十九年九月初某日起仍在麥歡樂育樂廣場任職
    ，是公訴意旨認有被告丙○○自八十九年九月初某日起至九十年二月二十六日止
    之常業賭博犯行，應屬犯罪不能證明，惟公訴意旨認此部分與前揭論罪科刑部分
    有常業犯之實質上一罪關係，爰不另為無罪之諭知。
據上論斷，應依刑事訴訟法第二百九十九條第一項前段、刑法第二十八條、第二百六
十七條、第二百六十六條第二項、修正後第四十一條第一項前段、第七十四條第一款
，罰金罰鍰提高標準條例第一條前段、第二條，判決如主文。
本案經檢察官林慧美到庭執行職務。
中     華     民     國      九十二      年     五     月     十四      日
                                  臺灣高雄地方法院刑事第六庭
                                      審判長 法  官     李政庭
                                             法  官     周玉群
                                             法  官     邱泰錄
右正本證明與原本無異。
如不服本判決，應於判決送達後十日內，向本院提出上訴狀。
                                             書記官     林慧君
中    華    民    國      九十二      年      五      月      十四      日
附表：
┌───────────┬──────┬───────┐
│編號一、扣案賭博機具  │數  量（台）│ＩＣ板（塊）  │
├───────────┼──────┼───────┤
│中華５ＰＫ            │十          │十            │
├───────────┼──────┼───────┤
│王牌對決              │三          │三            │
├───────────┼──────┼───────┤
│滿貫大亨              │五          │五            │
├───────────┼──────┼───────┤
│益智篇                │三          │三            │
├───────────┼──────┼───────┤
│賓果                  │八          │九            │
├───────────┼──────┼───────┤
│ＡＤＤ ＣＬＵＢ       │五          │五            │
├───────────┼──────┼───────┤
│大富翁金明星          │二十        │二十          │
├───────────┼──────┼───────┤
│保齡球                │四          │四            │
├───────────┼──────┼───────┤
│鑽石列車              │三          │三            │
├───────────┼──────┼───────┤
│超九                  │十          │十            │
├───────────┼──────┼───────┤
│跑馬                  │二          │二            │
├───────────┼──────┼───────┤
│水果精靈              │二          │二            │
├───────────┼──────┼───────┤
│春秋二代              │一          │一            │
├───────────┼──────┼───────┤
│迷十三              │五          │五            │
├───────────┼──────┼───────┤
│ＰＫ                  │八          │八            │
├───────────┼──────┼───────┤
│黑輪伯                │二          │二            │
├───────────┴──────┴───────┤
│賭博機具總共九十一台（ＩＣ板共九十二塊）            │
├──────────────────────────┤
│編號二、摸彩券十五張│
├──────────────────────────┤
│編號三、粉紅色卡片四張                              │
├──────────────────────────┤
│編號四、賭資三千元                                  │
└──────────────────────────┘
中華民國刑法第二百六十六條
 (普通賭博罪與沒收物)
在公共場所或公眾得出入之場所賭博財物者，處一千元以下罰金。但以供
人暫時娛樂之物為賭者，不在此限。
當場賭博之器具與在賭檯或兌換籌碼處之財物，不問屬於犯人與否，沒收
之。
中華民國刑法第二百六十七條
 (常業賭博罪)
以賭博為常業者，處二年以下有期徒刑，得併科一千元以下罰金。


司法院資訊處製作；財團法人民間司法改革基金會備份。
